臺灣苗栗地方法院民事判決  
111年度訴字第389號
原      告  陳魏蘭  

訴訟代理人  蔡穩垣  

被      告  青塘居管委會

法定代理人  潘冠蓉  
訴訟代理人  陳長文律師
上列當事人間請求撤銷區分所有權人會議決議事件，本院於民國
111年10月19日言詞辯論終結，判決如下：
    主  文
原告之訴駁回。
訴訟費用由原告負擔。
    事實及理由
一、原告主張：青塘居屬分為A、B、C三區、共24戶之社區，被
    告決議自民國111年7月1日起對每戶收取管理費新臺幣（下
    同）1,800元，然A區有12戶，屬開放式住家，無遮蔽而無法
    管制，外人得以輕易進出，而B、C區有12戶，進出須通過守
    衛室之鐵捲門，白天有管家駐點，隱密性甚高，可有效管制
    人員進出，故A區與B、C區待遇相差懸殊，平均式管理費顯
    不合理。惟青塘居第三屆區分所有權人會議有關投票項目及
    決議第四項「管理收費金額是否A區負擔1/3，BC區負擔2/3
    」議案，經投票後作成「同意9票，不同意13票」之決議（
    下稱系爭決議），爰依民法第799條之1第3項規定，請求被
    告撤銷系爭決議等語。並聲明：被告應撤銷系爭決議。
二、被告則以：撤銷會議決議性質上為形成之訴，須法律上享有
    形成權方得行使，惟系爭決議既未通過，並未發生對於原告
    之權利義務負擔，原告請求撤銷系爭決議，無權利保護必要
    ；又民法第799條之1第3項得撤銷之客體為規約，並非區分
    所有權人會議決議，且原告命被告撤銷系爭決議是否適法，
    亦屬有疑等語，資為抗辯，並聲明：原告之訴駁回。
三、兩造協議簡化爭點如下（本院卷第162至163頁）：
  ㈠不爭執事項
  ⒈青塘居社區全戶數為24戶（本院卷第55頁），於108年召開第
    一屆區分所有權人會議並組成管理委員會（即被告），並於
    108年12月19日經苗栗縣竹南鎮公所核備，現任主任委員為
    潘冠蓉（本院卷第101至128頁）；而原告為門牌號碼苗栗縣
    ○○鎮○○路000巷00弄00號（編號A2戶）之單獨所有權人（本
    院卷第65頁）。
  ⒉青塘居社區於111年6月25日第三屆區分所有權人會議，出席
    戶數共23戶，其中第4項議案「管理費收費金額是否A區負擔
    1/3，BC區負擔2/3」，經投票表決，同意票為9票，不同意
    票為13票（即系爭決議）（本院卷第23頁）。
  ⒊青塘居社區108年6月23日制定之社區規約第10條第2項約定「
    管理費由各區分所有權人依照區分所有權會議之決議分擔之
    。」（本院卷第79、137頁）。
  ㈡爭執事項
    原告依民法第799條之1第3項規定，請求被告撤銷系爭決議
    ，有無理由？
四、本院之判斷：
　㈠按規約之內容依區分所有建築物之專有部分、共有部分及其
    基地之位置、面積、使用目的、利用狀況、區分所有人已否
    支付對價及其他情事，按其情形顯失公平者，不同意之區分
    所有人得於規約成立後3個月內，請求法院撤銷之（民法第7
    99條之1第3項），而所謂公寓大廈，指構造上或使用上或在
    建築執照設計圖樣標有明確界線，得區分為數部分之建築物
    及其基地，所謂規約，則指公寓大廈區分所有權人為增進共
    同利益，確保良好生活環境，經區分所有權人會議決議之共
    同遵守事項（公寓大廈管理條例第3條第1、12款）；又無效
    、不成立及得撤銷之法律行為，係三種不同概念之法律用語
    ，於無效情形，乃當然無效、自始無效、絕對無效，不因時
    間之經過，而變更為有效；不成立者亦同，不因時間經過而
    治癒其法律要件之欠缺；而得撤銷之法律行為，在撤銷前，
    為合法有效之法律行為，倘經撤銷權人依法行使其撤銷權，
    法律行為則溯及既往而消滅。
　㈡經查，依不爭執事項⒈、⒉，青塘居社區共24戶，其中23戶就
    上開「管理費收費金額是否A區負擔1/3，BC區負擔2/3」議
    案，經投票表決後同意票為9票，少於不同意票13票，而青
    塘居社區規約第3條第11項既規定「以出席人數過半數及其
    區分所有權比例占出席人數區分所有權合計過半數之同意作
    成決議」（本院卷第133頁），足認系爭決議之同意票未過
    出席之23戶半數而未能成立，並未形成青塘區社區規約之一
    部分，青塘居社區住戶即無須共同遵守，依上所述，自非屬
    規約，故無從撤銷，而經本院闡明系爭決議既經否決，有何
    撤銷必要後（本院卷第39頁），原告猶維持相同主張（本院
    卷第47頁）。從而原告依民法第799條之1第3項規定，請求
    被告撤銷系爭決議，即屬無據，應予駁回。
五、本件事證已臻明確，兩造其餘攻擊防禦方法及證據，經本院
    審酌後核於本判決結果不生影響，爰不逐一論述，併此敘明
    。
六、訴訟費用負擔之依據：民事訴訟法第78條。
中　　華　　民　　國　　111 　年　　10　　月　　24　　日
                  民事第二庭  法  官  劉奕榔
以上正本係照原本作成。　　　　　　　　　
如對本判決上訴，須於判決送達後20日內向本院提出上訴狀（須
附繕本）。如委任律師提起上訴者，應一併繳納上訴審裁判費。
中　　華　　民　　國　　111 　年　　10　　月　　24　　日
                              書記官    郭娜羽